臺灣宜蘭地方法院刑事判決　　　　　　　100年度易字第551號
公　訴　人　臺灣宜蘭地方法院檢察署檢察官
被　　　告　林祺展
選任辯護人　屠啟文律師
上列被告因妨害自由案件，經檢察官提起公訴（100年度偵字第
2776號），本院判決如下：
    主  文
林祺展無罪。
    理  由
一、公訴意旨略以：緣張碧麗之夫李文智向方錦福承租宜蘭縣羅
    東鎮○○路329號房屋經營「婚紗小鎮創意攝影社」，因該
    房屋部分坐落在被告林祺展所有宜蘭縣羅東鎮○○段595-1
    地號土地上，經被告於民國96年8月7日具狀向臺灣宜蘭地方
    法院對李文智、方錦福等人提出拆屋還地之訴訟，經臺灣宜
    蘭地方法院以96年度重訴字第46號案件審理中（業於99年5
    月31日判決被告敗訴），被告明知李文智向方錦福承租上開
    房屋經營「婚紗小鎮創意攝影社」，於前開拆屋還地訴訟尚
    未判決確定釐清權利並由法院為強制執行之前，被告不得任
    意以己意強制實現其尚屬未明之權利，竟於98年6月17日晚
    間7時許，在「婚紗小鎮創意攝影社」內，以違反告訴人張
    碧麗之意願，徒手將告訴人推出「婚紗小鎮創意攝影社」，
    以此強暴方式妨害告訴人行使權利。因認被告所為係犯刑法
    第304條第1項之強制罪嫌等語。
二、按犯罪事實應依證據認定之，無證據不得認定犯罪事實；又
    不能證明被告犯罪者，應諭知無罪之判決，刑事訴訟法第15
    4條第2項、第301條第1項分別定有明文。次按告訴人之告訴
    ，係以使被告受刑事訴追為目的，是其陳述是否與事實相符
    ，仍應調查其他證據以資審認；又認定不利於被告之事實，
    須依積極證據，苟積極證據不足為不利於被告事實之認定時
    ，即應為有利於被告之認定，更不必有何有利之證據；再認
    定犯罪所憑之證據，雖不以直接之證據為限，間接證據亦包
    含在內，然而無論直接證據或間接證據，其為訴訟上之證明
    ，須於通常一般人均不致有所懷疑，而得確信其為真實之程
    度者，始得據為有罪之認定，倘其證明尚未達於此一程度，
    而有合理之懷疑存在時，事實審法院復已就其心證上理由予
    以闡述，敘明其無從為有罪之確信，因而為無罪之判決，尚
    不得任意指為違法（最高法院52年臺上字第1300號、30年上
    字第816號、76年臺上字第4986號判例可資參照）。
三、證據能力部分：按被告以外之人於偵查中向檢察官所為之陳
    述，除顯不可信之情況者外，得為證據。又被告以外之人於
    審判外之陳述，雖不符第159條之1至159條之4之規定，而經
    當事人於審判程序同意作為證據，法院審酌該言詞陳述或書
    面陳述作成時之情況，認為適當者，亦得為證據。當事人、
    代理人或辯護人於法院調查證據時，知有第159條第1項不得
    為證據之情形，而未於言詞辯論終結前聲明異議者，視為有
    前項之同意。刑事訴訟法第159條之1第2項、第159條之5分
    別定有明文。經查，被告及其辯護人對於證人即告訴人張碧
    麗及證人李玉珠於偵訊時之證述均同意有證據能力，且迄於
    本院審理時亦未爭執其等上開證述之證據能力，依前揭規定
    ，認為均有證據能力。
四、本件係因檢察官於偵辦被告對告訴人張碧麗等人提出涉嫌妨
    害名譽案件時，於99年4月22日當庭播放被告提出之檔名「
    0617妨名雲」錄影光碟後，訊問告訴人張碧麗對勘驗結果有
    何意見時，告訴人即指稱：「畫面之前是我抱著小孩，他將
    我推出去外面」、「（他如何把你推出去外面？）他用雙手
    」、「（這部分你要告林祺展妨害自由？）我要告」等語（
    見98年度他字第629號卷第129、130頁），及證人李玉珠於
    99年8月19日偵訊時證稱：「（98.6.17晚上，林祺展有無到
    店內？）他每天都有來」、「（是否記得當天晚上之事？）
    當天下午四、五點之後，林祺展一過來，就推我、張碧麗出
    去」等語（見99年度偵字第2335號卷第13頁），即認被告涉
    犯妨害自由罪嫌而據以提起公訴，惟訊據被告堅詞否認有何
    公訴人所指之上開犯行，並辯稱：事發當天，伊根本就沒有
    碰到告訴人，也沒有推告訴人，伊有錄影光碟可以證明等語
    。經查：
（一）依據證人即告訴人張碧麗於本院審理時到庭證稱：「（依
      照妳在偵查中陳述內容是因為被告將你推到屋外，所以妳
      才罵他垃圾？）是的，因為被告推我，我才罵他垃圾」、
      「（被告問：98年6月17日我是在屋內將你推出去？）我
      已經沒有印象，是在走廊推幾步，沒有到馬路。沒有在店
      內，是在走廊。我在中心點，被告推我」、「（大概推了
      幾公尺？）只有一小步」、「（妳方才說被告只有推妳一
      下，妳就往後退一步，是否如此？）是」、「（被告推妳
      時有沒有很大力？）沒有」、「（被告如何推妳？碰到你
      哪裡？）我前面抱著小孩子，被告推我肩膀）等語（見本
      院卷第46頁至第54頁），可見被告當時係在「婚紗小鎮創
      意攝影社」店外的走廊推告訴人肩膀一下，告訴人即往後
      退一步，此與起訴書所載：『將張碧麗推出「婚紗小鎮創
      意攝影社」』等語不符。又證人李文智即告訴人之丈夫於
      本院審理時到庭證稱：「（98年6月17日你有看到被告推
      張碧麗，被告如何推？方向？過程？）被告每次來都拿錄
      影機，被告是用手推趕他們出去，被告有在錄影，一邊錄
      影，一邊推」、「（是否是單手推？）被告一手拿照相機
      ，一手推」、「（98年6月17日被告是否也是用這種模式
      ？）就是在大門的範圍內，被告一手拿相機，一手推，用
      中等的力道推，因為張碧麗有抱著小孩，被告推張碧麗超
      出店的範圍外，那個位置剛好是走廊與大廳的位置，是從
      店裡面推往走廊外面」、「（距離多遠？）三公尺遠」等
      語（見本院卷57頁），顯與告訴人於本院及檢察官偵訊時
      證述之內容差異甚大。再者，告訴人與證人李文智於本院
      審理時亦當庭標示其等與被告在「婚紗小鎮創意攝影社」
      店內、外的位置圖及被告推告訴人之方向，結果二人標示
      之位置及方向均不相同（見本院卷第66、67頁），是告訴
      人之前揭證述即有諸多瑕疵可指，已難憑信。
（二）又本院當庭勘驗被告提出98年6月17日案發當天被告以相
      機攝影之光碟片，勘驗結果：整個錄影畫面歷時約2分多
      鐘，畫面顯示被告拿著照相機在「婚紗小鎮創意攝影社」
      外走廊錄影，李玉珠、李文智、張碧麗等人都在走廊上，
      李玉珠有罵被告垃圾，後來李文智有罵「幹你老姑」（台
      語），接著李文智有作勢要拿拖鞋丟被告，張碧麗抱著1
      個小孩，背1個皮包罵被告垃圾，被告與張碧麗並無肢體
      的接觸。後來張碧麗進入店內，電動鐵門關上，被告用手
      撐住鐵門，有本院勘驗筆錄附卷可稽（見本院卷第91頁）
      ，並無告訴人所指稱：被告推伊之後，伊才罵被告垃圾之
      情，反而是李玉珠、李文智、告訴人前後接續罵被告，李
      文智並有作勢要拿拖鞋丟被告之舉動，但整個過程中，被
      告與張碧麗、李玉珠均無肢體上的接觸，遑論有推告訴人
      、李玉珠之行為，則證人李玉珠於檢察官偵訊時證稱：被
      告一過來就推我、張碧麗出去云云，要與前開事證不符，
      自難採信。是被告辯稱並無動手推告訴人之妨害自由犯行
      等語，應為可採。
五、綜上所述，告訴人張碧麗及證人、李玉珠、李文智之證述既
    有前揭所述之瑕疵，且被告確無動手推告訴人出去，亦有其
    提出之錄影光碟1片可資證明，是公訴人認被告涉有妨害自
    由罪嫌，尚難採信。此外，又無其他證據足資證明被告有公
    訴人所指之妨害自由犯行，故被告之犯罪即屬不能證明，揆
    諸前開法條、判例及說明，應諭知被告無罪之判決，以免冤
    抑。
據上論斷，應依刑事訴訟法第301條第1項，判決如主文。
本件經檢察官簡志祥到庭執行職務。
中    華    民    國   100    年    12    月    7     日
                  刑事第四庭  法  官  許乃文
以上正本證明與原本無異。
如不服本判決應於收受判決後10日內向本院提出上訴書狀，並應
應敘述具體理由。其未敘述上訴理由者，應於上訴期間屆滿後20
日內向本院補提理由書（均須按他造當事人之人數附繕本）「切
勿逕送上級法院」。告訴人或被害人如對於本判決不服者，應具
備理由請求檢察官上訴，其上訴期間之計算係以檢察官收受判決
正本之日期為準。
                              書記官  翁靜儀
中    華    民    國   100    年    12    月    8     日